臺灣新北地方法院刑事裁定
111年度聲字第780號
聲  請  人    
即  被  告  陳焜城



選任辯護人  黃念儂律師
上列聲請人即被告因殺人未遂案件（111年度訴字第373號），不
服本院受命法官於民國111年3月18日所為之羈押處分，聲請撤銷
原處分，本院合議庭裁定如下：
    主  文
聲請駁回。
    理  由
一、聲請意旨詳如附件刑事準抗告狀所載。
二、按對於審判長、受命法官、受託法官或檢察官所為羈押之處
    分有不服者，受處分人得聲請所屬法院撤銷或變更之，第1
    項聲請期間為5日，自為處分之日起算，其為送達者，自送
    達後起算，刑事訴訟法第416條第1項第1款、第3項定有明文
    。原處分為本院承辦111年度訴字第373號刑事案件之合議庭
    受命法官（下稱受命法官）於民國111年3月18日訊問聲請人
    即被告陳焜城（下稱被告）後，於同日作成，並於同日將押
    票送達被告收執，業據本院核對該案號卷內之訊問筆錄、押
    票、押票送達證書無誤。被告對原處分不服，於同年月22日
    向本院提出刑事準抗告狀，有該書狀上本院收狀戳可考，是
    其聲請程式合法，合先敘明。
三、被告因涉犯殺人未遂罪嫌，經檢察官提起公訴，於民國111
    年3月18日移審本院，經本院受命法官訊問後，認被告坦承
    客觀犯行，且有起訴書所列各項證據可佐，犯罪嫌疑重大，
    而依卷內事證可知，被告為本案犯行時，疑因患有精神疾病
    而於行為時產生誤認告訴人何嘉祥欲加害於己之幻覺，且其
    自承平時並未自行服用精神科藥物或遵照醫囑用藥等語，而
    其配偶杜芳莊（下逕稱其名）亦未能有效督促被告就醫，自
    無法期待被告在外時能自行正常持續覆院就醫，而告訴人目
    前業已出院，倘任由被告在外獲得與告訴人接觸之機會，恐
    又發生類似本案之暴力事端，而有再犯之虞，因有刑事訴訟
    法第101條之1第1項第2款之羈押原因，再考量被告目前嚴重
    欠缺病識感，僅有羈押手段能夠有效防止被告再犯同類型之
    犯罪，而被告所涉為殺人未遂罪嫌，犯罪情節非屬輕微，權
    衡羈押手段對被告造成基本權干預之影響，並無輕重失衡的
    結果，因認有羈押必要，而於同日裁定羈押在案等情，業據
    本院調取上開案件卷宗查明無訛。
四、本院核閱上開案件卷宗後，認被告有羈押之原因及必要，說
    明如下：
（一）本案具有羈押原因的說明：　　
　 1、刑事訴訟法第101條之1所定之預防性羈押，係因考慮該條
      所列各款犯罪，一般而言，對於他人生命、身體、財產有
      重大之侵害，對社會治安破壞甚鉅，而其犯罪性質，從實
      證之經驗而言，犯罪行為人大多有一而再、再而三反覆為
      之的傾向，故為避免此種犯罪型態之犯罪行為人，在同一
      社會環境條件下，再次興起犯罪之意念而再為同一之犯罪
      ，因此透過拘束其身體自由之方式，避免其再犯，是法院
      依該條規定決定是否應予羈押時，並不須有積極證據，足
      認其確實準備或預備再為同一之犯罪，亦不以被告有同一
      犯罪之前科紀錄為必要，而僅須由其犯罪之歷程觀察，其
      於某種條件下已經多次犯下該條所列之罪行，而該某種條
      件，現在正存在於被告本身或其前犯罪之外在條件並未有
      明顯之改善，而可使人相信在此等環境下，被告有可能再
      為同一犯罪之危險，即可認定有反覆實施該條犯罪之虞。
      （最高法院110年度台抗字第642號刑事裁定意旨參照）。
　 2、被告坦承持刀攻擊告訴人，且有起訴書證據清單暨待證事
      實欄所載之各項證據可佐，足認被告犯罪嫌疑重大，再依
      國軍桃園總醫院新竹分院提供被告的病歷資料，可知被告
      於110年4月19日因「非物質或已知生理狀況引起的非特定
      精神病（F29）」住院，出現包括情緒焦慮不安、被害想
      法、幻聽（機器聲）、社交退縮、夜眠差等病症，於110
      年4月24日出院後僅於110年4月30日回診一次，迄至案發
      前均無再回診紀錄一節，有國軍桃園總醫院新竹分院111
      年2月23日桃竹醫行字第1110000910號函文及所附之被告
      病歷相關資料在卷可佐，參以被告於偵查中表示：當時想
      說吃完藥就比較好，所以就沒有再回診，精神不好後，就
      沒有想到要去看醫生等語，佐以杜芳莊於偵查中證述略以
      ：醫生把病歷轉到台北後，因為不方便被告就沒有再去拿
      藥，也沒有去別的精神科看診等語，可見被告自出院後至
      本案案發前，均未曾至任何醫療院所就診以持續監控自己
      的精神病症，足認被告欠缺病識感，再考量被告於偵查中
      自承：案發前幾天，我精神狀況異常，產生幻覺，覺得告
      訴人亂講話害我被懲罰，當時我沒有遇到生活或工作上的
      重大轉變等語，而杜芳莊於偵查中亦表示：案發前一個星
      期，被告整個禮拜都沒有睡覺，一直坐在那邊發呆、亂講
      話，說有人在旁邊跟他說話，但實際上旁邊沒有人，這次
      狀況跟我之前帶他去新竹看醫生狀況很像等語，可知被告
      此次精神病發作的症狀與110年4月19日入院時的症狀很相
      似，均有被害妄想的情形，倘被告未能確實接受醫療診治
      及按時吃藥，極有可能再度因受上開病症困擾而反覆實施
      類似本案之暴力犯罪，足見本案確有刑事訴訟法第101條
      之1第1項第2款所示之羈押原因。是準抗告狀稱被告前並
      無因精神病症多次犯下殺人或傷害的犯行紀錄，而認客觀
      上無反覆實施傷害或殺人犯罪之虞等語，容有誤會。
（二）本案具有羈押必要的說明：
　 1、刑事訴訟法關於預防性羈押規定之主要目的，在於防止被
      告再犯，防衛社會安全，是法院依該規定判斷應否羈押時
      ，允由其犯罪歷程及多次犯罪之環境、條件觀察，若相關
      情形仍足認有再為同一犯行之危險，即可認有反覆實施同
      一犯行之虞。至羈押之必要與否，除有刑事訴訟法第114
      條各款所列情形外，應由法院依經驗法則與論理法則，按
      具體個案訴訟進行程度、犯罪性質與實際情狀及其他一切
      情事妥為審酌認定。如就客觀情事觀察，該羈押或延長羈
      押之裁定在目的與手段間之衡量，並無明顯違反比例原則
      之情形，即無違法或不當可言。因此，基於預防性羈押之
      規範目的，其羈押必要性的審究，除考量保全偵查、審判
      或執行的目的外，亦須同時考量避免被告反覆實施相類犯
      罪的目的。
　 2、本案被告有欠缺病識感的情況一節，業經本院認定如前，
      為確保被告可以按時服用藥物及遵期就醫，被告身邊自需
      有人可以隨時照顧被告身體及精神狀況，以防止被告再次
      出現精神病症，然被告於偵查中自承：平日僅與杜芳莊、
      杜芳莊的姑姑及小孩同住等語，參以杜芳莊於偵查中表示
      ：案發當天我7點半出門工作，上班到晚上7點接小孩等語
      ，可見杜芳莊平日因工作需要早出晚歸，無法隨時照看被
      告，準抗告狀雖提及被告母親王麗華現願意將被告帶回新
      竹同住並敦促被告持續就醫等情，然被告於羈押前是居住
      在新北市新莊區一節，有被告戶役政資訊網站查詢-個人
      戶籍資料可佐，可知被告的生活重心是在新北市而非新竹
      市，則被告是否願意與其母一同住在新竹，已有疑問，且
      縱使被告與其母居住在新竹，準抗告狀亦未說明其母目前
      有無工作、其與被告同住期間是否可以隨時在被告身旁照
      看被告等相處情形，自無從確保被告與其母同住即可獲得
      完整的照顧，因此鑒於被告前曾有自行停藥而未遵期回診
      的情形，本案顯然無從以其他侵害較輕之具保、責付或限
      制住居等手段以替代羈押，再考量被告倘反覆實施上開犯
      行，對社會治安危害之程度重大，經權衡國家社會公益及
      聲請人之基本權利，本院認被告仍有羈押之必要。
五、本院受命法官予以裁定羈押，經核合於法律之要件，且於目
    的與手段間之衡量，並無明顯違反比例原則情形，要無違法
    或不當可言。被告以附件刑事準抗告狀所載理由，指摘原處
    分不當，聲請撤銷、變更羈押處分，自無理由，應予駁回。
六、依刑事訴訟法第416 條第4 項、第412 條，裁定如主文。
中    華    民    國   111    年    4     月    6     日
                  刑事第十六庭審判長法  官  黃志中

                                    法  官  時瑋辰

                                    法  官  薛巧翊
上列正本證明與原本無異。
如不服本裁定，應於裁定送達後五日內敘明抗告理由，向本院提
出抗告狀。
                                    書記官  黃伊媺
中　　華　　民　　國　　111 　年　　4 　　月　　6 　　日